臺灣臺南地方法院臺南簡易庭民事判決
111年度南小字第562號
原      告  富邦產物保險股份有限公司

法定代理人  賴榮崇


訴訟代理人  魏至平
被      告  楊順興
上列當事人間請求損害賠償事件，本院於民國111年5月19日言詞
辯論終結，判決如下︰
    主      文
原告之訴駁回。
訴訟費用新臺幣1,000元由原告負擔。
    事實及理由
一、被告經合法通知，未於言詞辯論期日到場，核無民事訴訟法
    第386條各款所列情形，爰依原告之聲請，由其一造辯論而
    為判決。
二、原告主張：被告於民國109年9月25日駕駛車牌號碼000-0000
    號汽車（下稱8170號汽車），行經臺南市安南區安吉路與本
    原街路口處，因變換車道未注意其他車輛，致碰撞訴外人陳
    麗如所駕駛之車牌號碼000-0000號汽車（下稱7288號汽車）
    ，該車因而受損。7288號汽車已向原告投保車體損失險，經
    被保險人陳麗如通知原告辦理出險，原告已賠付修復費用新
    臺幣（下同）88,010元（含工資16,300元、零件費用71,710
    元），依保險法第53條規定，原告取得陳麗如對被告之損害
    賠償請求權。因被告應負5成肇責，原告自得依民法第191條
    之2、第196條規定，請求被告賠償44,005元。並聲明：被告
    應給付原告44,005元，及自起訴狀繕本送達翌日起至清償日
    止，按週年利率百分之5計算之利息。
三、被告未於言詞辯論期日到場，亦未提出書狀為何聲明或陳述
    。
四、得心證之理由：
　(一)查7288號汽車為訴外人陳麗如所有，原告承保7288號汽車
      之車體損失險；被告於109年9月25日駕駛8170號汽車，行
      經臺南市安南區安吉路與本原街路口處，與由陳麗如駕駛
      之7288號汽車發生碰撞，7288號汽車因此受有損害，所需
      修復費用為88,010元（含鈑金費用5,700元、噴漆費用10,
      000元、零件費用71,710元），原告已依保險契約支出上
      開修復費用等事實，有原告所汽車險理賠申請書、估價單
      、統一發票、車損照片、7288號汽車行車執照等件為證（
      見本院調字卷第17至25頁、本院卷第43至47頁），並經本
      院函調臺南市政府警察局第三分局處理本件車禍所製作之
      道路交通事故調查報告表、道路交通事故現場圖、被告之
      道路交通事故調查筆錄談話紀錄表、現場照片等件（見本
      院調字卷第39至75頁）查明無訛，均堪信為真實。
  (二)按被保險人因保險人應負保險責任之損失發生，而對於第
      三人有損失賠償請求權者，保險人得於給付賠償金額後，
      代位行使被保險人對於第三人之請求權，保險法第53條第
      1項前段定有明文。上開條文既稱代位行使，其本質仍非
      自己之權利，而係被保險人之權利，故如被保險人對於第
      三人無損失賠償請求權存在，保險人即無援引該法條主張
      行使代位請求權之餘地。次按汽車、機車或其他非依軌道
      行駛之動力車輛，在使用中加損害於他人者，駕駛人應賠
      償因此所生之損害。但於防止損害之發生，已盡相當之注
      意者，不在此限，民第191條之2定有明文。又損害賠償之
      債，以有損害之發生及有責任原因之事實，並二者之間，
      有相當因果關係為成立要件。故原告所主張損害賠償之債
      ，如不合於此項成立要件者，即難謂有損害賠償請求權存
      在（最高法院48年度台上字第481號裁判意旨參照）。民
      法第191條之2雖有舉證責任倒置之規定，由法律推定駕駛
      人侵害他人之行為係出於過失，然如存有足認該損害非因
      駕駛人過失所致之反證，仍可免負賠償責任，合先敘明。
　(三)本件車禍發生前，陳麗如所駕7288號汽車及被告所駕8170
      號汽車均沿臺南市安南區安吉路1段道路北往南方向行駛
      ，並於行經安吉路1段道路與台江大道交岔路口（下稱系
      爭路口）不久後發生碰撞；以兩造行向（北往南）為準，
      於通過系爭路口後，安吉路1段道路北往南行向路段共設
      有5車道，由東往西（即由內往外）依序為4線一般車道（
      下分稱第1、2、3、4車道）及1線機慢車優先道，第2與第
      3車道間設有槽化線分隔，而槽化線東側之第2車道、西側
      之第4車道均由北往南逐漸縮減，分別併入第1、第3車道
      ，最終自原本之5車道減縮為3車道，此3車道由東往西依
      序為第1、2車道合併而成之內側車道、第3、4車道合併而
      成之外側車道及最外側之機慢車優先道，此時內側車道與
      外側車道間仍為上開槽化線所分隔，而該槽化線之寬度隨
      其兩側車道之縮減，亦自路口起由北由南逐漸縮減至終止
      ，並略向東側偏移，自該槽化線終點起，原由槽化線分隔
      之內側、外側車道即轉以路面白色虛線分隔車道。陳麗如
      所駕7288號汽車於本件車禍發生前，原行駛於槽化線東側
      之第2車道，然其並未隨第2車道之減縮左偏併入第1車道
      ，而係直行跨越其行向前方之槽化線駛入外側車道，並於
      該槽化線終點附近之外側車道內與當時沿外側車道行駛之
      8170號汽車發生碰撞。上開諸情，有前述道路交通事故現
      場圖、現場照片及本院自GOOGLEMAP街景所截取之事發現
      場街景圖可參（見本院卷第35至41頁），堪予認定。
　(四)依道路交通標誌標線號誌設置規則第171條第1項規定，槽
      化線用以引導車輛駕駛人循指示之路線行駛，並禁止跨越
      ，劃設於交岔路口、立體交岔之匝道口或其他特殊地點。
      又汽車在同向二車道以上之道路，除應依標誌或標線之指
      示行駛外，變換車道時，應讓直行車先行，並注意安全距
      離。道路交通安全規則第98條第1項本文、同項第6款定有
      明文。原告雖主張本件車禍係因為被告未注意其他車輛變
      換車道之過失行為所致，然自上開事發經過可知，被告始
      終行駛於外側車道，並無變換車道之行為，反而是陳麗如
      駕駛7288號汽車自內側車道違規跨越槽化線侵入外側車道
      ；且從7288號汽車受損處為右前車頭，8170號汽車所受損
      害則係自左前車門手把下方延伸至左後車門之橫向刮痕（
      見調字卷第67至75頁、本院卷第43至47頁照片），兩車於
      事發後均停止於外側車道內等情研判，本件車禍係因陳麗
      如右偏侵入外側車道時，右前車頭碰撞沿外側車道前行81
      70號汽車左側車身所肇致。而交通安全規則訂立之本旨，
      繫於交通路權優先之概念；意即在無認識過失中，關於他
      人違規行為所導致之危險，僅就可注意，且有充足時間可
      採取適當措施以避免結果發生時，方負其責任。對於他人
      突發不可知之違規行為並無防止之義務。若事出突然，行
      為人依當時情形，不能注意時，縱有結果發生，仍不得令
      負過失責任。陳麗如此種跨越槽化線變換車道之違規行為
      ，對一般遵守交通規則之用路人而言，實屬措不及防之突
      發危險，被告既係正常行駛於外側車道，亦查無不能信賴
      參與交通行為之他人能遵守交通規則之情事，應認其對防
      止損害之發生，已盡相當之注意，且對陳麗如上述違反交
      通規則之行為，不負注意義務，尚難認其有過失。原告雖
      另主張被告有自第4車道變換至第3車道之行為（見本院卷
      第32頁），然在被告及陳麗如駛至事發地點前，第4車道
      即已因減縮而與第3車道合併為外側車道，被告係沿合併
      後之外側車道直行一段距離後，才與侵入其車道之7288號
      汽車發生碰撞，並無變換車道之舉，縱其先前有自第4車
      道變換車道至第3車道之舉，亦與本件車禍之發生毫無關
      聯。是依現有事證，足認7288號汽車所受損害，係肇因於
      陳麗如未依標線行駛，違規跨越槽化線變換車道，且未讓
      直行車先行之過失所致，被告則無肇事因素，自難認陳麗
      如對被告有何侵權行為損害賠償請求權存在，原告亦無代
      位陳麗如行使其權利之餘地。則原告依保險法第53條第1
      項及民法第191條之2之規定，請求被告給付44,005元，及
      自起訴狀繕本送達之翌日起至清償日止按週年利率百分之
      5計算之利息，為無理由，應予駁回。
五、據上論結，本件原告之訴為無理由，依民事訴訟法第436條
    第2項、第78條，判決如主文。
中　　華　　民　　國　　111 　年　　5 　　月　　31　　日
                  臺南簡易庭  法  官  張玉萱
以上正本證明與原本無異。
如不服本判決，應於送達後廿日內，向本院提出上訴狀並表明上
訴理由，如於本判決宣示後送達前提起上訴者，應於判決送達後
廿日內補提上訴理由書（須附繕本）。對於小額程序之第一審判
決之上訴，非以其違背法令之理由，不得為之。且上訴狀內應記
載表明（一）原判決所違背之法令及其具體內容。（二）依訴訟
資料可認為原判決有違背法令之具體事實者。如委任律師提起上
訴者，應一併繳納上訴審裁判費。
中　　華　　民　　國　　111 　年　　5 　　月　　31　　日
                              書記官  鄭伊汝